【裁判字號】    92,重訴,170
【裁判日期】    920616
【裁判案由】    損害賠償
【裁判全文】
臺灣士林地方法院民事判決  九十二年重訴字第一七○號
    原      告  甲○○
    法定代理人  李文福
                徐月琴
    訴訟代理人  辛武律師
    複  代理人  陳承然      住台北市○○街二九巷一號四樓
    被      告  乙○○      住台北縣三重市○○路○段八五巷十號五樓
                聯州通運股份有限公司
                            設台北縣三重市○○路○段三一三號
    右  一  人
    法定代理人  張新發      住.
    共      同
    訴訟代理人  蘇衍維律師
右當事人間請求損害賠償事件，本院判決如左：
    主    文
被告應連帶給付原告新台幣捌拾貳萬零伍佰零肆元，及自民國九十二年四月二日起至
清償日止，按週年利率百分之五計算之利息。
原告其餘之訴駁回。
訴訟費用由被告連帶負擔十分之一，餘由原告負擔。
本判決第一項於原告以新台幣貳拾捌萬元供擔保後，得假執行。被告如於假執行程序
實施前，以新台幣捌拾貳萬零伍佰零肆元為原告預供擔保，得免為假執行。
原告其餘假執行之聲請駁回。
    事    實
甲、原告方面：
  一、聲明：
  （一）被告應連帶給付原告新台幣（下同）八百六十七萬六千七百四十六元，及自
        起訴狀繕本最後合法送達被告翌日起至清償日止，按週年利率百分之五計算
        之利息。
  （二）願供擔保請准宣告假執行。
  二、陳述：
  （一）被告乙○○係被告聯州通運股份有限公司（下稱聯州公司）職員，於民國九
        十年九月十九日中午十二時二十五分許，駕駛車牌號碼ＩＰ－Ｆ五七號營業
        大貨車沿台北縣淡水鎮○○○路○段由台北往淡水方向行駛，行經台北縣淡
        水鎮○○○路○段、八勢路口時，應注意汽車行駛至交岔路口時，轉彎車應
        讓直行車先行，而依當時情形，並無不能注意之情事，竟疏未注意，在上開
        處所右轉行進，致位於其右方同向行進，由原告所騎乘之車號ＣＪＲ－七０
        八號機車因閃避不及而遭追撞倒地，原告因而受有腹部挫傷合併脾臟破裂、
        顏面撕裂傷及四肢軀幹多處擦傷之傷害，經送醫急救幸免於難，惟脾臟破裂
        ，經切除造成終生不治之傷殘。爰依民法第一百八十五條、第一百八十八條
        、第一百九十三條、第一百九十五條之規定提起本訴。
  （二）原告受傷後，自九十年九月十九日起迄今，支付醫藥費及看護費十萬五千元
        ；又原告切除脾臟，須經年累月服藥治療，以補強缺少脾臟功能之不足，並
        需長期投以營養之補助，以維生命之持續，每月需支出一千元，原告係七十
        二年六月十七日出生，依台灣地區男性平均壽命為七十一歲計算，原告生存
        年限應為五十二年，依照霍夫曼計算法被告應給付一百五十七萬一千七百四
        十六元之病後醫療及營養費用。
  （三）原告因脾臟摘除，對工作之負擔實已產生無力感，且服兵役之資格已遭解除
        ，就勞動力之減損請求被告給付二百萬元。
  （四）原告本為健康健全之年輕人，具有朝氣、活力之有為青年，現因脾臟摘除，
        體位判定為免服兵役，此種殘障之陰影實已造成原告身心之俱毀，未來之前
        途、家庭之幸福因此而毀滅，為此請求被告給付慰撫金五百萬元。
乙、被告方面：
  一、聲明：
  （一）駁回原告之訴及假執行之聲請。
  （二）如受不利判決，願供擔保請准宣告免假執行。
  二、陳述：
  （一）被告乙○○駕駛營業大貨車於九十年九月九日中午沿台北縣淡水鎮○○○路
        ○段由台北往淡水方向行駛，打右轉方向燈，欲準備轉入八勢路，並特別注
        意是否有後方來車，經確認後慢慢轉入八勢路，待車頭已接近八勢路口，從
        右方發現原告駕重機車以極快之速度向被告乙○○右車門後方衝撞過來，被
        告乙○○緊急將車頭往左邊閃開，但仍因車速過快，且被告乙○○車頭已轉
        入八勢路，閃避不及而由原告機車衝撞上被告乙○○所駕駛大營業車之右車
        門靠近中間處，並向前方滑出，在右車門靠近中間處留下一撞擊凹痕及一條
        長約四十公分往右車前燈處劃過且深度頗深之刮痕，造成右前燈燈殼向前彈
        出，而原告則於碰撞被告乙○○所駕車後人車倒地受傷。
  （二）被告乙○○並無違規情形，行車事故之發生乃原告所駕駛之重機車衝撞被告
        所駕駛營業貨車所致：
    １、由撞擊點研判被告乙○○並無過失：
        當天天氣晴朗，路況良好，被告乙○○依綠燈號誌駕駛，並減速慢行、打右
        轉方向燈並注意後方來車後，始駛入八勢路，均遵守交通規則，並無違規情
        事。依事故現場之照片，被告乙○○所駕駛之貨車右車門有一處凹陷及長約
        四十公分之刮痕，依其高度可知係原告所駕駛重機車之左手把撞擊所致，且
        被告乙○○所駕駛貨車之車頭並未毀損，撞擊點乃在右車門，所以應係被告
        乙○○駕駛貨車轉彎時，原告並未行至撞擊處，被告乙○○車已轉彎後，原
        告因超速煞車不及或未注意車前狀況，碰撞被告乙○○所駕駛之貨車右車門
        而受傷，依道路交通安全規則第一百零二條第六項後段，轉彎車已開始轉彎
        ，直行車應讓轉彎車先行，因此被告並無過失。
    ２、原告駕駛超速違規致事故發生：
      依事故現場之照片所示，被告乙○○所駕駛之貨車右車門凹陷深度及約長四
        十公分之刮痕深度及長度，可見當時衝擊力道非時速三十公里可以造成。
      依台北縣政府警察局淡水分局所製作之道路交通事故調查報告表之事故現場
        圖及事故現場照片所紀錄之刮地痕跡可證明，原告於撞擊後同其重機車往大
        貨車前方滑出，可知當時時速並非二十公里。
      依事故現場之照片所示原告駕駛之重機車車身損毀程度可知，原告於左把手
        撞擊被告之右車門後，因速度過快衝擊力過大，左車身隨後一撞上貨車右車
        門，並一同向前滑出，可見當時衝擊力道非時速三十公里可造成。
      原告於刑事案件偵查時表示當時時速為四十公里。
  （三）被告乙○○對事故之發生並無預見可能性，故無過失：
        被告乙○○對於原告之超速違規行為無法預測，危險發生時已採取適切行為
        已防止事故發生但仍不能免於擦撞，係因原告速度過快且未注意車前狀況所
        致，原告對於本事故之發生應負過失之責。
  （四）原告求償之數額過鉅，顯不合理：
    １、原告違規超速及疏於注意車前狀況，於可預見危險發生之情況下未減速慢行
        ，致本件事故發生，縱使鈞院認定被告乙○○有過失，惟原告亦屬與有過失
        ，且原告就醫藥費部分並未舉證，自有未洽。
    ２、原告主張病後醫療及營養費用等生活上增加之費用未見提出證據證明，其主
        張自與法不合。
    ３、慰撫金部分請求過高。
    理    由
一、本件原告起訴主張：被告乙○○係被告聯州公司職員，於九十年九月十九日中午
    十二時二十五分許，駕駛車牌號碼ＩＰ－Ｆ五七號營業大貨車沿台北縣淡水鎮○
    ○○路○段由台北往淡水方向行駛，行經台北縣淡水鎮○○○路○段、八勢路口
    時，應注意汽車行駛至交岔路口時，轉彎車應讓直行車先行，而依當時情形，並
    無不能注意之情事，竟疏未注意，在上開處所右轉行進，撞及其所騎同向直行之
    車號ＣＪＲ－七０八號機車，致其受有腹部挫傷合併脾臟破裂、顏面撕裂傷及四
    肢軀幹多處擦傷，爰依民法第一百八十五條、第一百八十八條、第一百九十三條
    、第一百九十五條之規定提起本訴，請求被告連帶賠償醫藥費及看護費十萬五千
    元、病後醫療及營養費用一百五十七萬一千七百四十六元、勞動力之減損二百萬
    元及慰撫金五百萬元，共計八百六十七萬六千七百四十六元及法定遲延利息等情
    ；被告則以：被告乙○○並無違規情形，本件車禍之發生乃原告所駕駛之重機車
    超速及未注意車前狀況衝撞被告乙○○所駕駛營業貨車所致，被告並無過失，且
    原告請求賠償金額過高等語置辯。
二、原告主張被告乙○○係被告聯州公司職員，於九十年九月十九日中午十二時二十
    五分許，駕駛車牌號碼ＩＰ－Ｆ五七號營業大貨車沿台北縣淡水鎮○○○路○段
    由台北往淡水方向行駛，行經台北縣淡水鎮○○○路○段、八勢路口時右轉之際
    ，與同向直行由原告所騎乘之車號ＣＪＲ－七０八號機車發生碰撞，致其因而受
    有腹部挫傷合併脾臟破裂、顏面撕裂傷及四肢軀幹多處擦傷，並切除脾臟，致免
    服兵役之事實，業據提出診斷證明書、役男徵兵檢查體位判定結果通知書為證，
    且為被告所不爭執，堪信為真實。兩造所爭執者為：（一）被告乙○○就前揭車
    禍之發生是否有過失；（二）原告是否亦與有過失。茲分述如下：
（一）按汽車行駛至交岔路口，轉彎車應讓直行車先行，道路交通安全規則第一百零
      二條第一項第六款前段定有明文。被告乙○○於九十年九月十九日中午十二時
      二十五分許，駕駛車牌號碼ＩＰ－Ｆ五七號營業大貨車沿台北縣淡水鎮○○○
      路○段由台北往淡水方向行駛，行經台北縣淡水鎮○○○路○段、八勢路口時
      右轉之際，與同向直行由原告所騎乘之車號ＣＪＲ－七０八號機車發生碰撞，
      已如前述，揆諸前揭規定，被告乙○○駕車於肇事路段右轉，未讓直行之原告
      先行，就該車禍之發生自有過失，台灣省台北縣區車輛行車事故鑑定委員會、
      台灣省車輛行車事故覆議鑑定委員會就本件車禍之鑑定，亦均同此意見書，有
      鑑定意見書及台灣省車輛行車事故覆議鑑定委員會函各一份在卷為憑。至被告
      乙○○雖辯稱其已開始轉彎，原告始由後追撞，其並無過失云云，然觀諸卷附
      之現場圖，被告乙○○及原告所駕車輛於肇事後均已遭移動，本院已無由單憑
      現場圖研判被告乙○○是否果如其所述已達交岔路口之中心處開始轉彎，而原
      告尚未至交岔路口；再觀諸被告乙○○於所涉業務過失傷害刑事案件之警訊中
      即陳稱：「我駕ＩＰ－Ｆ五七號營大貨，從台北往淡水方向行駛，我當時行駛
      於外側車道，在中正東路二段與八勢路口時，欲右轉至八勢路，在路口處就與
      另當事人甲○○所駕駛之重機ＣＪＲ－七０八號發生擦撞」、「‧‧‧我的營
      大貨右前車頭部位受損‧‧‧」等語（見卷附台北縣警察局淡水分局九十年十
      二月十八日警訊筆錄）；再佐以卷附之照片，被告乙○○所駕車輛遭撞擊處為
      右前車門靠近車頭處，且依被告所辯原告係與被告乙○○所駕車輛發生碰撞後
      始行倒地等情，可認碰撞點係於刮地痕之前，再對照卷附事故現場圖刮地痕所
      在位置，實難認被告乙○○所辯其所駕大貨車已達交岔路口之中心處開始轉彎
      ，而原告尚未至交岔路口云云為可採。
（二）至被告抗辯稱原告就系爭車禍亦有未注意車前狀況及超速之過失一節，經查：
      原告既與被告乙○○所駕車輛係同向且直行，係被告乙○○未讓原告先行致生
      本件車禍，前已述及，原告即無未注意車前狀況義務之違反。又肇事地點速限
      為時速四十公里，有道路交通事故調查報告表在卷為憑，原告於前揭刑事案件
      之警訊中陳稱其時速約三十公里，嗣於檢察官偵查中則陳稱車速約三十、四十
      公里左右，均未超速，而被告就原告有其所指超速行駛部分則未能舉證以實其
      說，該部分之抗辯亦難憑信，而無足採，故原告就本件車禍之發生並無過失。
三、按因故意或過失不法侵害他人之權利者，負損害賠償責任；受僱人因執行職務，
    不法侵害他人之權利者，由僱用人與行為人連帶負損害賠償責任，民法第一百八
    十四條第一項前段、第一百八十八條第一項前段分別定有明文。被告乙○○不法
    侵害原告之身體，既經認定，被告聯州公司為被告乙○○之僱用人，對於原告因
    而所受之損害，自應負連帶賠償責任。
四、原告請求被告賠償費用，是否應予准許，分述如次：
  （一）已支出之醫療費部份：
        按保險對象因汽車交通事故，經本保險提供醫療給付者，本保險之保險人，
        得向強制汽車責任保險之保險人代位請求該項給付，全民健康保險法第八十
        二條定有明文，從而全民健康保險之被保險人因汽車交通事故，經全民健康
        保險提供醫療給付者，全民健康保險之保險人自得向強制汽車責任保險之保
        險人代位請求該項給付，而依強制汽車責任保險法第三十條規定，於該範圍
        內，加害人或強制汽車責任保險之被保險人之損害賠償責任即因而解免，全
        民健康保險被保險人對於加害人之損害賠償請求權亦因而喪失（最高法院八
        十八年度台上字第三五三號判決參照）。查原告僅提出應付金額為四萬五千
        八百九十二元之醫療費用單據，惟其中三萬九千三百八十八元為全民健保給
        付部分，原告自費支出部分僅六千五百零四元，揆諸前揭說明，就超過六千
        五百零四元部分，原告均未舉證，不應准許。
  （二）看護費用部分：
        又按因親屬受傷，而由親屬代為照顧被害人之起居，固係基於親情，但親屬
        看護所付出之勞力，並非不能評價為金錢，只因兩者身分關係密切而免除支
        付義務，此種親屬基於身分關係之恩惠，自不能加惠於加害人，故由親屬看
        護時，雖無現實看護費之支出，但應衡量及比照僱用職業護士看護情形，認
        被害人受有相當於看護費之損害（最高法院八十八年度台上字第一八二七號
        判決參照）。查原告因本件車禍，於九十年九月十九日入院治療，至九十年
        九月二十五日即已出院，有診斷證明書在卷為憑，且為兩造所不爭執，而原
        告因該車禍致切除脾臟，故該段期間自有請看護之必要，且確經其母徐月琴
        到庭證述屬實（見本院九十二年五月二十日言詞辯論筆錄），雖原告並無實
        際支付費用予徐月琴，然揆諸前開說明，仍應認原告受有相當看護費之損害
        ，而全日看護每日以二千元計，尚屬合理，故原告得請求被告給付看護費用
        一萬四千元（2000×7＝14000），超過部分，因原告並未舉證確有看護之必
        要，故不應准許。
  （三）喪失勞動能力部分：
        再按不法侵害他人之身體或健康者，對於被害人因此喪失或減少勞動能力，
        應負損害賠償責任，民法第一百九十三條第一項規定甚明。而所謂喪失或減
        少勞動能力，謂職業上之工作能力全部或一部滅失之意。經本院向馬偕紀念
        醫院就原告勞動能力是否有因本件車禍減少或喪失，據覆：原告於九十年九
        月十九日因大量內出血而施行脾臟全切除手術，於九十年十月三日回門診追
        蹤時傷口癒合良好，脾臟全切除的病人有百分之五至百分之七會因免疫力降
        低而易感染肺炎雙球菌或嗜血流行桿菌而造成敗血症，但可經由施打疫苗來
        減少發生併發症的機會，所以通常不致影響正常工作，有該院九十二年四月
        二十九日函一份在卷為憑，是原告並未因此車禍而喪失或減少其工作能力，
        故其請求賠償喪失勞動能力部分之損害，並無理由。
  （四）病後醫療及營養費用部分：
        原告主張其脾臟切除後須經年累月服藥治療以補強缺少脾臟功能之不足，及
        需長期投以營養之補助，然原告九十年九月十九日入院治療切除脾臟後，九
        月二十五日即已出院，九十年十月三日回門診追蹤時傷口即已癒合良好，已
        如前述，原告就其將來尚須何醫療及營養費用部分並未舉證以實其說，自難
        憑信。
  （五）精神慰藉金部分：
        查原告因本件車禍受有腹部挫傷合併脾臟破裂、顏面撕裂傷及四肢軀幹多處
        擦傷之傷害，且致脾臟因此切除，致免服兵役，前已認定，其肉體、精神自
        因此受有極大痛苦，本院斟酌實際情況，及原告於車禍之際為在學學生、被
        告乙○○為被告聯州公司貨車司機等情，認被告應賠償原告八十萬元，逾此
        數額之請求，為無理由。
  （六）綜上所述，原告得請求被告給付八十二萬零五百零四元。
五、又按損害之發生或擴大，被害人與有過失者，法院得減輕賠償金額免除之，民法
    第二百十七條第一項定有明文。原告得請求被告給付八十二萬零五百零四元，原
    告就本件車禍之發生並無過失，已如前述，被告主張應減輕其賠償金額即無理由
    。從而，原告請求被告連帶給付八十二萬零五百零四元，及自起訴狀最後合法送
    達被告翌日即九十二年四月二日（本院刑事庭並未將附帶民事起訴狀繕本送達被
    告聯州公司，嗣本院士林簡易庭亦未將附帶民事起訴狀繕本送達被告聯州公司，
    然九十二年四月一日於本院士林簡易庭進行調解之日，被告聯州公司既已委任蘇
    衍維律師到庭，當已知原告起訴內容，故以九十二年四月一日為起訴狀繕本送達
    被告聯州公司之日期）起至清償日止，按週年利率百分之五計算之利息，洵屬有
    據，應予准許。逾此部分之請求則無理由，應予駁回。
六、兩造陳明願供擔保，聲請宣告假執行或免為假執行，經核原告勝訴部分，合於法
    律規定，爰分別酌定相當之擔保金額宣告之；原告其餘假執行之聲請，因訴之駁
    回而失所依據，不予准許。
七、據上論結，本件原告之訴為一部有理由，一部無理由，依民事訴訟法第七十九條
    但書、第八十五條第二項、第三百九十條第二項判決如主文。
中      華      民      國    九十二    年      六      月      十六    日
                                        臺灣士林地方法院民事第二庭
~B法      官  方彬彬
右為正本，係照原本作成。
如對本判決上訴須於判決送達後廿日內向本院提出上訴狀。
中      華      民      國    九十二    年      六      月      十九    日
~B法院書記官  吳政洋


司法院資訊處製作；財團法人民間司法改革基金會備份。
